臺灣宜蘭地方法院民事判決　　　　　　　100年度訴字第124號
原　　　告　　曹吳素梅
訴訟代理人　　曹游聖
被　　　告　　鄭文龍
上列當事人間請求侵權行為損害賠償事件，原告提起附帶民事訴
訟（100年度交簡附民字第6號），經本院刑事庭移送前來，經本
院於民國100年8月10日言詞辯論終結，判決如下：
    主  文
被告應給付原告新臺幣參拾壹萬參仟玖佰肆拾元，及自民國一百
年二月二十五日起至清償日止，按週年利率百分之五計算之利息
。
原告其餘之訴駁回。
訴訟費用由被告負擔二分之一，餘由原告負擔。
本判決第一項得假執行；但被告如以新臺幣參拾壹萬參仟玖佰肆
拾元為原告預供擔保，得免為假執行。
原告其餘假執行之聲請駁回。
    事實及理由
壹、程序部分：
    按訴狀送達後，原告不得將原訴變更或追加他訴，但請求之
    基礎事實同一者，不在此限，民事訴訟法第255條第1項第2
    款定有明文。查本件原告起訴時請求自民國100年1月21日起
    至清償日止，按週年利率百分之5計算之利息，嗣於本院言
    詞辯論期日更正遲延利息之起算日為自起訴狀繕本送達之翌
    日起算，揆諸前揭規定，自屬適法。
貳、實體部分：
一、原告起訴主張：被告鄭文龍於民國99年9月3日上午，駕駛車
    牌號碼7008-MU號自用小客車，沿宜蘭縣宜蘭市○○街往新
    民路方向行駛，途經昇平街與康樂路無號誌支線道之交叉路
    口時，本應減速慢行，作隨時停車之準備，且支線道車應暫
    停讓幹線道車先行，而依當時情形，天候晴朗、光線充足，
    道路無障礙物、視距良好，並無不能注意之情事，竟疏於注
    意，於通過上開交叉路口時，未留意車況，作隨時為停車之
    準備，適有原告騎乘腳踏車沿康樂路往舊城南路方向行駛，
    行經上開交叉路口時，二車發生碰撞，致原告受有臉、頸及
    頭皮磨損或擦傷、挫傷、腕之扭傷及拉傷、髖、大腿、小腿
    及踝磨損或擦傷、足之扭傷及拉傷等傷害，原告亦因此受有
    醫療費用新台幣（下同）22,415元、美容費用100,000元、
    後續醫療50,000元、精神痛苦200,000元、工作損失134,784
    元、看護費124,000元等損失，共計631,199元。爰依民法第
    184條、第195條規定請求被告賠償等情。並聲明：被告應給
    付原告631,199元，並自起訴狀繕本送達翌日起至清償日止
    按週年利率百分之5計算之利息，暨願供擔保請准宣告假執
    行。
二、被告於言詞辯論到場時以：原告一開始是請求賠償10萬元，
    但是起訴狀竟然要求50幾萬元，我沒有辦法同意，我沒有辦
    法賠償，我才剛因本件執行勞動役完畢，目前沒有工作等語
    為辯，而聲明請求駁回原告之訴及其假執行之聲請（本院卷
    第53、54頁）。
三、按因故意，不法侵害他人之權利者，負損害賠償責任；汽車
    、機車或其他非依軌道行駛之動力車輛，在使用中加損害於
    他人者，駕駛人應賠償因此所生之損害，民法第184條第1項
    前段及第191條之2分別定有明文。原告主張被告鄭文龍於民
    國99年9月3日上午，駕駛車牌號碼7008-MU號自用小客車，
    沿宜蘭縣宜蘭市○○街往新民路方向行駛，途經昇平街與康
    樂路無號誌支線道之交叉路口時，本應減速慢行，作隨時停
    車之準備，且支線道車應暫停讓幹線道車先行，而依當時情
    形，天候晴朗、光線充足，道路無障礙物、視距良好，並無
    不能注意之情事，竟疏於注意，於通過上開交叉路口時，未
    留意車況，作隨時為停車之準備，適有原告騎乘腳踏車沿康
    樂路往舊城南路方向行駛，行經上開交叉路口時，二車發生
    碰撞，致原告受有臉、頸及頭皮磨損或擦傷、挫傷、腕之扭
    傷及拉傷、髖、大腿、小腿及踝磨損或擦傷、足之扭傷及拉
    傷之傷害等事實，有宜蘭縣政府警察局道路交通事故當事人
    登記聯單、宜蘭縣政府警察局宜蘭分局道路交通事故談話紀
    錄表、國立陽明大學附設醫院診斷證明書等件為證（見本院
    刑事庭100年度交簡字第35號卷、100年度交簡附民字第6號
    卷及宜蘭縣政府警察局宜蘭分局警蘭偵字第0992104641號偵
    查卷宗）。而被告因其前開所為過失傷害原告之行為，業經
    本院以100年度交簡字第35號刑事判決認定犯刑法第284條第
    1 項之過失傷害罪確定在案，此經本院依職權調閱該刑事案
    件歷審卷宗查對無訛，是原告上開主張，自堪信為真實。故
    被告確實因過失行為而致原告受有上述身體傷害，且原告前
    開所受之身體傷害，與被告過失駕駛行為間有相當因果關係
    ；因之，被告應就其過失致原告所受上開身體傷害之結果，
    負過失侵權行為損害賠償責任，洵堪認定。
四、其次，應就原告主張被告應賠償其各項金額是否有據為審認
    。又按當事人對於他造主張之事實，為不知或不記憶之陳述
    者，應否視同自認，由法院審酌情形斷定之。民事訴訟法第
    280條第2項定有明文。本件被告前3次言詞辯論期日均經合
    法通知而未到庭，自100年6月1日第一次言詞辯論期日至100
    年8月10日最後言詞辯論期日間，已有逾2個月期間可到院閱
    卷，惟被告均未為之；100年8月10日最後言詞辯論期日經當
    庭提示原告提出之診斷證明書、單據及照片等證物供其表示
    意見，其僅表示看不懂等語，顯然無意積極對該等證據為答
    辯，本院爰依前開法條之規定，視同其對原告提出之前開證
    據為自認。基此認定如下：
(一)、按不法侵害他人之身體或健康者，對於被害人因此喪失或減
    少勞動能力或增加生活上之需要時，應負損害賠償責任，民
    法第193條第1項定有明文。又依民法第216條規定：「損害
    賠償，除法律另有規定或契約另有訂定外，應以填補債權人
    所受損害及所失利益為限」、「依通常情形，或依已定之計
    劃、設備或其他特別情事，可得預期之利益，視為所失利益
    」，蓋損害賠償除法律另有規定或契約另有訂定外，應以填
    補債權人所受損害（積極損害）及所失利益（消極損害）為
    限；且所受之損害，須與責任原因事實具有相當因果關係，
    始足當之。
１、關於醫療費用部分：按民法第193條第1項所謂增加生活上之
    需要，係指被害以前並無此需要，因被害以後始有支付此費
    用之必要者而言；是以身體、健康被害，經延醫治療所支出
    之醫療費用，如確屬必要者，即得請求賠償（最高法院78年
    度台上字第547號判決參照）。原告主張其因系爭交通事故
    受傷而至國立陽明大學附設醫院及宜蘭翰林眼科進行治療，
    支出醫療費用22,415元等語，惟依原告提出之醫療費用收據
    可知原告僅支出醫療費用4,305元（見本院卷第24至32頁）
    ，是原告請求醫療費用支出4,305元，洵屬有據，逾此範圍
    ，核非必要，應予駁回。
２、關於醫療用品費用部分：原告主張因系爭交通事故所受身體
    傷害，而購買醫療用品支出2,355元，並據其提出收據為證
    （見本院卷第33至36頁），堪認應屬原告所需使用之醫療用
    品，屬必要費用之支出，是原告所為此部分之請求，即屬有
    據。
３、美容費用部分：原告主張其因系爭交通事故受傷後支出美容
    費用，而得請求100,000元等語，並提出收據共支出美容費
    用185,700元以佐（見本院卷第37至40頁），堪認應屬原告
    受傷後所需支出之用品，因此，原告請求受傷後支出之美容
    費用100,000元，應予准許。
４、後續醫療費用部分：原告主張其因系爭交通事故受傷而需支
    出後續醫療費用5萬元云云，惟原告所提出之診斷證明書並
    未記載其需為任何後續治療，是原告主張其需支出後續醫療
    費用5萬元，應非可採。
５、關於工作薪資損失部分：原告主張其平時在夜市工作，因系
    爭交通事故受傷而不能工作達6個月期間，因而請求被告賠
    償工作薪資損失134,784元乙節，惟原告嗣後既改以行政院
    公布之每月最低基本工資17,880元計算其損害，自應准許。
    則原告因本件交通事故傷害喪失勞動能力所損失金額為107,
    280元。
６、看護費用部分：原告主張其因系爭交通事故受傷而無法照顧
    家中九十多歲的母親，以致於必須僱傭看護來照顧其母親，
    因此支出看護費用6萬元云云，惟依一般經驗法則而論，原
    告家中長輩所需支出之看護費顯與本件事故欠缺因果關係，
    且原告亦未提出任何支出看護費用之單據，則前揭6萬元之
    看護費用，自難採認為原告所受損害數額之一部。
(二)、再者，就原告另依民法第195條第1項規定，請求被告給付慰
    撫金200,000元部分：
１、按私法上權利可分為財產權及非財產權，其中非財產權即人
    身權，凡與權利主體之人格或身分不能分離之權利屬之，包
    括人格權及身分權。在人格權部分，則包含姓名權（民法第
    19條）、生命權、身體權、健康權、名譽權、自由權、信用
    權、隱私權、貞操權等；其中身體權係以保持身體之完全為
    內容之權利。如前所述，原告因系爭交通事故受有臉、頸及
    頭皮磨損或擦傷、挫傷、腕之扭傷及拉傷、髖、大腿、小腿
    及踝磨損或擦傷、足之扭傷及拉傷之傷害，均屬於身體、健
    康受有損害。依上開法條規定，自得請求被告賠償其非財產
    上損害，給付慰撫金。
２、再者，非財產上之損害賠償為民事損害賠償之一脈，因之，
    非財產上損害賠償亦當然採賠償全部損害之原則。故而計算
    損害之大小時，應依附賠償權利人感受痛苦之諸因素而計算
    ，乃當然之結果。又所謂相當金額之計算，應以實際加害之
    情形、被害人所受精神上痛苦之程度、賠償權利人之身分地
    位、經濟能力，並斟酌賠償義務人之經濟狀況、可歸責之程
    度等定之。
３、查被告之前開不法行為，侵害原告之身體健康且可認其侵害
    情節重大，依民法第195條第1項規定應負非財產上損害賠償
    責任。本院審酌被告加害行為之方法、兩造經濟狀況、社會
    地位、原告受損害程度及其精神受損情形等一切情狀，並調
    閱兩造所得申報及財產歸屬資料附卷以資參佐，認原告慰撫
    金之請求以100,000元為適當，逾前開範圍之請求，難認合
    理，應予駁回。
五、再者，依民法第229條第2項規定：「給付無確定期限者，債
    務人於債權人得請求給付時，經其催告而未為給付，自受催
    告時起，負遲延責任。其經債權人起訴而送達訴狀，或依督
    促程序送達支付命令，或為其他相類之行為者，與催告有同
    一之效力。」、同法第233條第1項前段規定：「遲延之債務
    ，以支付金錢為標的者，債權人得請求依法定利率計算之遲
    延利息。」，原告主張被告應自起訴狀繕本送達翌日即100
    年2月25日起給付法定遲延利息，自屬有據。
六、從而，原告本於侵權行為之法律關係，請求被告賠償313,94
    0元，及自起訴狀繕本送達被告翌日即100年2月25日起至清
    償日止，按週年利率5％計算之利息，為有理由，應予准許
    。至原告逾前開數額所為之請求，則無依據，應予駁回。又
    本件判命被告給付之金額未逾50萬元，爰依職權宣告得為假
    執行；並依被告聲請酌定得免為假執行之擔保金額。其餘原
    告假執行之聲請，因訴之駁回而失所附麗，不予准許，應併
    駁回之。
七、因本案事證已臻明確，兩造其餘主張陳述及所提之證據，經
    審究無礙勝負之判斷，爰不一一論列，附此敘明。
八、訴訟費用負擔之依據：民事訴訟法第79條。
中    華    民    國   100    年    8     月    19    日
                  臺灣宜蘭地方法院民事庭
                      法  官  張軒豪
正本係照原本作成。
如對本判決上訴，須於判決送達後20日內向本院提出上訴狀(須
附繕本)。如委任律師提起上訴者，應一併繳納上訴審裁判費。
中    華    民    國   100    年    8     月    22    日
                      書記官  林嘉萍